【裁判字號】    96,訴,770
【裁判日期】    970103
【裁判案由】    優惠存款
【裁判全文】
高雄高等行政法院判決
                                      96年度訴字第770號
                              .
原      告  甲○○
被      告  高雄縣政府
代  表  人  乙○○縣長
訴訟代理人  丁○○
            丙○○
上列當事人間優惠存款事件，原告不服教育部中華民國96年7月
17日台訴字第0960073075A號訴願決定，提起行政訴訟。本院判
決如下：
    主  文
原告之訴駁回。
訴訟費用由原告負擔。
    事  實
甲、事實概要：
    緣原告原係高雄縣岡山鎮前鋒國民小學教師，於民國92年2
    月退休兼領1/2之一次退休金與1/2月退休金並領取公保養老
    給付金額新台幣（下同）159萬5,500元，全數存入台灣銀行
    股份有限公司岡山分公司（下稱台銀岡山分公司），嗣被告
    依教育部95年1月27日發布修正並自同年2月16日生效之「學
    校退休教職員公保養老給付金額優惠存款要點」（下稱公保
    優存要點）第3點之1規定，核算其於該要點修正實施後公保
    養老給付得續存優惠存款之金額，由於原告原領取並存入台
    銀岡山分公司之公保養老給付總額159萬5,500元，高於依修
    正後公保優存要點得續存優惠存款之最高金額141萬9,184元
    ，被告遂以96年4月23日府人三字第0960096652號函通知原
    告於上開要點第3點之l施行後，優惠存款期滿續存時，應按
    得續存優惠存款之最高金額141萬9,184元辦理。原告不服，
    提起訴願，經遭決定駁回，遂提起本件行政訴訟。
乙、兩造聲明：
一、原告聲明求為判決：
（一）訴願決定及原處分均撤銷。
（二）訴訟費用由被告負擔。
二、被告聲明求為判決：
（一）原告之訴駁回。
（二）訴訟費用由原告負擔。
丙、兩造之爭點：
一、原告主張之理由：
（一）教育部為照顧現職所得及退休所得偏低之教育人員，訂定
      發布公保優存要點，以為學校教職員公保養老給付金額辦
      理優惠存款之依據。而公保養老給付金額辦理優惠存款係
      屬政策性之福利措施，旨在照顧早期現職所得及退休所得
      偏低之教育人員，雖85年2月1日施行退撫新制後，退休金
      基數之計算內涵已提高為本（年功）薪加一倍，致部分同
      時具有新舊制年資選擇支（兼）領月退休金人員，其月退
      休金加上公保養老給付金額優惠存款之每月利息，高於同
      薪級現職人員之在職每月所得，而產生不合理情形，但基
      於法律不溯及既往及信賴保護兩大原則，95年1月27日所
      頒布之法令不應影響人民依先前有效法規所取得之權利，
      否則原告豈非亦得主張重新選擇退休方式或重新選擇再回
      教職以茲因應？
（二）按中央法規標準法第7條規定，各機關依其法定職權或基
      於法律授權訂定之命令，應視其性質分別下達或發布，並
      即送立法院。然公保優存要點並未經立法院通過即予以實
      施，顯屬行政權侵犯立法權。至公保優存要點增訂第3點
      之1確經法制一預算及決算委員會聯席會議決議應予廢止
      。惟該決議於95年4月11日提報立法院院會表決時，經主
      席裁示交付黨團協商，惟協商尚未完成即貿然執行。第按
      ，公務人員保障法第16條規定，公務人員之長官或主管對
      於公務人員不得做違法之工作指派，亦不得以強暴脅迫或
      其他不正當之方法，使公務人員為非法之行為。因執行單
      位未了解上開要點修正之來龍去脈即貿然配合執行此一未
      經立法院通過之法案，顯與上開法令規定有違。
（三）再按，95年1月27日發布之公保優存要點其中(1)一次退休
      優存不變（18%未變），卻對於1/2或是全部月退予以削減
      優惠存款金額。(2)修習碩士以上學位及校長退休時不影響
      ，僅對於低階之教師為改變，上開規定顯然違反平等原則
      。又原告退休後之退休替代率經計算後僅達87.3%，並未
      超過95%之上限，故被告在計算原告之退休所得替代率亦
      有謬誤。
（四）行政命令亦屬法律之一環，且行政命令行之多年應可形成
      慣例，則其突然改變而未有配套措施，將使退休之公務人
      員權益受損，故政府上開作法顯不仁慈。
二、被告答辯之理由：
（一）教育部為照顧現職所得及退休所得偏低之教育人員，訂定
      發布公保優存要點，以為學校教職員公保養老給付金額辦
      理優惠存款之依據。嗣以公保養老給付金額辦理優惠存款
      係屬政策性之福利措施，旨在照顧早期現職所得及退休所
      得偏低之教育人員，惟85年2月1日施行退撫新制後，退休
      金基數之計算內涵已提高為本（年功）薪加一倍，致部分
      同時具有新舊制年資選擇支（兼）領月退休金人員，其月
      退休金加上公保養老給付金額優惠存款之每月利息，高於
      同薪級現職人員之在職每月所得，並不合理，經研議結果
      ，認宜對於支（兼）領月退休金之退休教育人員，其退休
      所得替代率超過一定百分比者，予以適度限制其公保養老
      給付得辦理優惠存款之金額，乃擬具「教育人員退休所得
      合理化方案」、「公保優存要點」第3點之1修正草案，報
      經行政院95年1月20日院授人給字第0950060538號函准予
      修正核定後，以95年1月27日台人（三）字第0950010490B
      號令修正增訂發布「公保優存要點」第3點之1，自95年2
      月16日生效，同日以台人（三）字第0950010490C號函檢
      附「教育人員退休所得合理化方案」、「公保優存要點」
      第3點之1及發布令各1份予台北市政府教育局、高雄市政
      府教育局、各縣市政府及部屬國立機關學校。
（二）被告對於退休案件所作成之退休核定函，亦僅敘明「退休
      人員新制施行前之公保年資所計給之養老給付得依規定辦
      理優惠存款」，因此，該退休核定函亦不構成信賴之基礎
      。且優惠存款之儲存訂有1年期與2年期，對於已辦理優惠
      存款之公教人員，於公保優存要點修正前已領取之優惠存
      款利息，均無須繳回；而公保優存要點修正生效時，優惠
      存款之期限尚未屆滿者，亦不受新修正之規定限制，並未
      改變其原有契約上之法律關係；僅對於公保優存要點修正
      後，契約期滿繼續辦理續存時，始適用新修正之規定。因
      此，該要點之修正並無「誠信」、「溯及既往」問題，亦
      與信賴保護原則無違。
（三）至優惠存款係一種特別給與，其與教育人員身分權、給與
      、待遇、退休金、保險金、撫卹金等權益不同，並非其既
      得權益，此參學校教職員退休條例並無明定應支給教育人
      員退休之優惠存款即明。且按學校教職員退休條例施行細
      則第38條亦規定：「本條例修正施行前任職年資，依本條
      例修正施行前原規定標準核發之一次退休金，自願儲存時
      ，得由政府金融機關受理優惠儲存，其辦法由教育部會商
      財政部定之。」準此，對於優惠存款之規定，非必以法律
      定之，且優惠存款並非強制性必須之給與，係得由政府衡
      酌業務需要、財源、經費等狀況決定是否發給補助及如何
      予以補助，性質係一種額外之福利，並非教育人員法定之
      固定給與，亦非可自由支配之現金給與，屬於國家與教育
      人員間內部行政管理事項，主管機關本於行政裁量，自得
      以各項要點（位階可為命令或行政規則）訂其規範亦即可
      明定教育人員須達成某一條件時，始得予以補助。且優惠
      存款歷年來均配合政府政策決定調整其方式及利率，對於
      請領優惠存款之條件亦有一定限制。是以教育部辦理學校
      退休教職員公保養老給付金額優惠存款事宜，就執行法律
      有關之細節性、技術性事項於95年1月27日台人（三）字
      第0950010490B號令修正增訂發布第3點之1學校退休教職
      員公保養老給付金額優惠存款要點之行政規則，尚非法所
      不容許。
    理  由
一、按行政院初為照顧現職所得及退休所得偏低之教育人員，訂
    定發布公保優存要點，以為學校教職員公保養老給付金額辦
    理優惠存款之依據。嗣以公保養老給付金額辦理優惠存款係
    屬政策性之福利措施，旨在照顧早期現職所得及退休所得偏
    低之教育人員，惟85年2月1日施行退撫新制後，退休金基數
    之計算內涵已提高為本（年功）薪加1倍，致部分同時具有
    新舊制年資選擇支（兼）領月退休金人員，其月退休金加上
    公保養老給付金額優惠存款之每月利息，高於同薪級現職人
    員之在職每月所得，並不合理。經研議結果，認對於支（兼
    ）領月退休金之退休教育人員，其退休所得替代率超過一定
    百分比者，宜適度限制其公保養老給付得辦理優惠存款之金
    額。教育部乃於95年1月27日增訂發布公保優存要點第3點之
    1，並自同年2月16日生效，先予敘明。第按「依本要點辦理
    優惠存款，須合於下列各款條件：(一)依學校教職員退休條例
    辦理退休。(二)退休時所任職適用行政院訂定之全國軍公教員
    工待遇支給要點之公務人員俸額標準表支薪。(三)依中華民國
    85年2月1日學校教職員退休條例修正施行前之公務人員保險
    年資所核發之養老給付。」「依本要點辦理優惠存款之公務
    人員保險年資及養老給付辦理優惠存款最高月數標準，依附
    表規定辦理。」「（第1項）支領月退休金人員之每月退休
    所得，不得超過依最後在職同薪級人員現職待遇計算之所得
    上限百分比；．．．（第2項）前項人員每月退休所得超過
    退休所得上限百分比者，在依學校教職員退休條例所支領退
    休給與不作變動之前提下，減少其養老給付得辦理優惠存款
    之金額，使不超過退休所得上限百分比。．．．（第4項）
    兼領月退休之退休教育人員，其依第2點、第3點規定計算之
    金額，乘以依兼領一次退休金比例所得之養老給付，仍得辦
    理優惠存款。．．。（第7項）本點規定施行前已退休之教
    育人員，於本點規定施行後優惠存款期滿續存時，應依最後
    退休薪級及最後服務機關學校核實證明最後在職時具有前項
    第2款之待遇項目，按本點規定施行時待遇標準及當年度（
    如當年度尚未訂定，則依前一年度）軍公教人員年終工作獎
    金（慰問金）發給注意事項計算每月退休所得及最後在職同
    薪級人員現職待遇。．．．（第8項）前項人員每月退休所
    得超過依第1項計算之退休所得上限百分比者，減少其養老
    給付得辦理優惠存款之金額，使不超過退休所得上限百分比
    ；‧‧‧」分別為公保優存要點第2點、第3點及第3點之1第
    1項、第2項、第4項、第7項、第8項所規定。
二、本件原告原係高雄縣岡山鎮前鋒國民小學教師，於92年2月
    退休兼領1/2之一次退休金與1/2月退休金並領取公保養老給
    付金額159萬5,500元，全數存入台銀岡山分公司，嗣被告依
    教育部95年1月27日發布修正並自同年2月16日生效之公保優
    存要點第3點之1規定，核算其於該要點修正實施後公保養老
    給付得續存優惠存款之金額，由於原告原領取並存入台銀岡
    山分公司之公保養老給付總額159萬5,500元，高於依修正後
    公保優存要點得續存優惠存款之最高金額141萬9,184元，被
    告遂以96年4月23日府人三字第0960096652號函通知原告於
    上開要點第3點之l施行後，優惠存款期滿續存時，應按得續
    存優惠存款之最高金額141萬9,184元辦理等情，業經兩造陳
    明在卷，並有被告96年4月23日府人三字第0960096652號函
    附卷可稽，自堪認定。
三、原告提起本件訴訟係以：公保優存要點已行之多年，具有法
    律之性質，且形成慣例，主管機關突然予以改變，有損退休
    公務人員之權益，顯然違法。況公保優存要點係於原告退休
    3年後始修正，被告以修正後之規定追溯適用於原告，違反
    信賴保護及法律不溯及既往原則。又修正之公保優存要點未
    經立法院通過，被告貿然據以執行，違反中央法規標準法第
    7條及公務人員保障法第16條之規定。再修正公保優存要點
    其中有關一次退休者之優惠存款不變，卻對1/2或是全部月
    退予以削減優惠存款金額，及修習碩士以上學位及校長亦不
    改變，僅對於低階之教師改變，違反平等原則。原告退休後
    之退休替代率經計算後僅達87.3%，並未超過95%之上限，故
    被告計算原告之退休所得替代率亦有謬誤云云，資為爭議。
四、經查：
（一）按退休公務人員退休金優惠存款制度之建立，係立法院法
      制委員會於48年7月15日審議公務人員退休法修正草案時
      ，基於早期公務人員每月待遇所得微薄，且其支領之一次
      退休金係以其最後在職之月俸額及本人實物代金為基數之
      內涵，造成退休實質所得偏低，為照顧退休人員生活，乃
      決議由銓敘部邀請有關機關研商。銓敘部爰與財政部於49
      年11月2日會銜訂定發布「退休公務人員退休金優惠存款
      辦法」（按：現已修正為「退休公務人員一次退休金優惠
      存款辦法」）；而退休公務人員公保養老給付優惠存款制
      度，亦係基於上述因素及軍保退伍給付已得辦理優惠存款
      之考量，由銓敘部於63年12月17日訂定「退休公務人員公
      保養老給付金額優惠存款要點」；對於學校退休教職員部
      分，另由行政院於64年2月3日以台64財字第989號令訂定
      發布本件公保給付優存要點第6點後開辦。按「何種事項
      應以法律直接規範或委由命令予以規定，與所謂規範密度
      有關，應視規範對象、內容或法益本身及其所受限制之輕
      重而容許合理之差異：諸如剝奪人民生命或限制人民身體
      自由者，必須遵守罪刑法定主義，以制定法律之方式為之
      ；涉及人民其他自由權利之限制者，亦應由法律加以規定
      ，如以法律授權主管機關發布命令為補充規定時，其授權
      應符合具體明確之原則；若僅屬與執行法律之細節性、技
      術性次要事項，則得由主管機關發布命令為必要之規範，
      雖因而對人民產生不便或輕微影響，尚非憲法所不許。又
      關於給付行政措施，其受法律規範之密度，自較限制人民
      權益者寬鬆，倘涉及公共利益之重大事項者，應有法律或
      法律授權之命令為依據之必要，乃屬當然。」司法院釋字
      第443號解釋理由可資參照；依上揭釋字第443號解釋理由
      之層級化法律保留原則體系，就關於給付行政措施，應屬
      低密度法律保留，是以給付行政措施應對何一群體、何種
      事項為給付，給付之種類、項目為何，應由行政機關基於
      其行政之積極性、公益性，酌量當時之社會經濟狀況，財
      政收支情形，除非涉及公共利益之重大事項，應有法律或
      法律授權之命令為依據之必要外，自應有行政機關整體性
      考量之自由形成空間。優惠存款制度之形成及沿革已如前
      述，實乃一項政策性之補助措施，於審酌政府財力負擔及
      各類公務人員待遇類型等因素，考量整體公益衡平原則，
      並兼顧退休公務人員之實質權益保障，在政府補助性支出
      之資源有限情況下，主管機關自得本其權責就適用之對象
      與範圍，為必要及限定性之分配，以期有限之資源發揮最
      大之效益。又教育部早期為照顧現職所得及退休所得偏低
      之教育人員，在會商財政部等有關機關同意後，由行政院
      訂定發布公保給付優存要點，此係屬給付行政措施，且僅
      適用於特定族群，依上說明，其受法律規範之密度，應較
      限制人民權益者寬鬆，故無以法律或法律授權之命令為依
      據之必要。惟經十餘年後，被告教育部考慮社會經濟狀況
      、財政收支情形與整體公益衡平原則，審酌得適用之對象
      、範圍及辦理優惠存款之額度，依權限修正增訂該要點，
      以符合正當性與公平性，亦與法律保留原則無違。再者，
      若認修正要點為人民權利義務之法律保留範圍，則反使整
      個公保優存要點因違憲而失其效力，以致退休公教人員過
      去依該要點所取得之孳息均屬違法，失其法令依據，影響
      公益鉅大，從而，原告主張公保優存要點應屬法律性質，
      且已行之多年，主管機關突然予以改變而無配套措施，有
      損公務人員之權益，應屬違法云云，洵不足採。
（二）再按教育人員以其所具85年2月1日以前公保年資核發之養
      老給付依公保優存要點辦理優惠存款者，在該要點修正後
      ，無論是已辦理退休教育人員或將來辦理退休教育人員，
      因仍須依該要點之相關規定辦理優惠存款（首次辦理或換
      約續存），均應受相同之規範。本退休所得合理化之興革
      措施，係基於現時之社會經濟狀況、財政收支情形及社會
      公平，調整政府日後之給付範圍，此一給付，並未影響已
      辦理退休人員既已取得之優惠存款孳息，換言之，新規定
      係直接適用於規定變更生效後繼續發生之事實。又對於已
      退休教育人員於方案實施前已領取之優惠存款利息，無庸
      繳回；且方案實施時，其原存單未到期者，仍得適用原規
      定，俟期滿換約時，始適用修正之規定，並未溯及於該要
      點變更生效日之前而為適用，僅往後生效一體適用，自無
      悖於法律不溯及既往之原則。
（三）復按「信賴保護原則攸關憲法上人民權利之保障，公權力
      行使涉及人民信賴利益而有保護之必要者，不限於授益行
      政處分之撤銷或廢止（行政程序法第119條、第120條及第
      126條參照），即行政法規之廢止或變更亦有其適用。行
      政法規公布施行後，制定或發布法規之機關依法定程序予
      以修改或廢止時，應兼顧規範對象信賴利益之保護。除法
      規預先定有施行期間或因情事變遷而停止適用，不生信賴
      保護問題外，其因公益之必要廢止法規或修改內容致人民
      客觀上具體表現其因信賴而生之實體法上利益受損害，應
      採取合理之補救措施，或訂定過渡期間之條款，俾減輕損
      害，方符憲法保障人民權利之意旨。至經廢止或變更之法
      規有重大明顯違反上位規範情形，或法規（如解釋性、裁
      量性之行政規則）係因主張權益受害者以不正當方法或提
      供不正確資料而發布者，其信賴即不值得保護；又純屬願
      望、期待而未有表現其已生信賴之事實者，則欠缺信賴要
      件，不在保護範圍。…」司法院釋字第525號解釋在案。
      是以，行政法規之廢止或變更，亦有信賴保護原則之適用
      ，亦即法規之廢止變更應兼顧規範對象信賴利益之保護。
      又信賴保護之構成要件須符合（1）、信賴基礎：即行政
      機關表現在外具有法效性之決策；（2）、信賴表現：即
      人民基於上述之法效性決策宣示所形成之信賴，實際開始
      規劃其生活或財產之變動，並付諸實施，此等表現在外之
      實施行為乃屬「信賴表現」；（3）、信賴在客觀上值得
      保護等要件。原告主張長期以來信賴包含優惠存款在內之
      退撫制度，惟在原告退休後，公保優存要點卻增訂第3點
      之1，使原告客觀上具體表現其因信賴而生之實體法上利
      益受損害云云；惟按釋字280號解釋揭櫫「……優惠存款
      每月所生利息，如不能維持退休人員之基本生活（例如低
      於編制內委任一職等一級公務員月俸額），其優惠存款自
      不應一律停止」，準此，在保障一定生活條件之前提下，
      優惠存款應可取消或減少金額。又釋字第485號解釋亦指
      明「鑒於國家資源有限，有關社會政策之立法，必須考量
      國家之經濟及財政狀況....亦應力求與受益人之基本生活
      需求相當，不得超過達成目的所需必要限度…」，從而可
      知社會福利措施（即使是經「立法」之法律保留），也以
      「（維持）基本生活相當（所需）為限」。又任何法規皆
      非永久不能改變，法規未來可能修改或廢止，受規範者並
      非毫無預見，而公保給付優存要點自施行以來歷經多次修
      正，原告與臺灣銀行間亦是每兩年或一年簽定優存契約，
      原告謂因上揭優惠存款要點之修正，致受有優惠存款利息
      差額之損失云云，尚難謂係屬基於法效性決策宣示所形成
      之信賴，而實際開始規劃其生活或財產之變動，並付諸實
      施之「信賴表現」行為，對下一期優惠存款額度能否照舊
      ，容僅係「純屬願望、期待」，而未有表現其已生信賴之
      事實，核與信賴保護原則之適用要件未合。
（四）又按中央法規標準法第7條雖規定：「各機關依法定職權
      或基於法律授權訂定之命令，應視其性質分別下達或發布
      ，並即送立法院」，惟該條之規定僅係注意規定，各機關
      發布之命令，並非須送立法院後始生效力（最高行政法院
      90年度判字第2340號判決參照）。是以本件公保優存要點
      於95年增訂第3點之1時，尚未完成報請立法院備查情事，
      亦不影響上開要點之效力。是以原告主張上開要點未經立
      院政黨協商通過即貿然執行，與中央法規標準法第7條及
      公務人員保障法第16條規定有違云云，亦不可採。
（五）末按「行政行為，非有正當理由，不得為差別待遇。」行
      政程序法第6條固有明文。本條規定即「等則等之，不等
      則不等之」之平等原則之明文化。指相同事務應為相同之
      處理，不同之事件則應為不同之處理，如對相同事物為差
      別待遇而無正當理由，或對於不同事物未為合理之差別待
      遇，均屬違反平等原則。惟平等原則並非絕對、機械之形
      式上平等，而係保障人民在法律上地位之實質平等，若為
      因應具體案件事實上之需要，自得授權訂立法規之機關，
      基於憲法之價值體系及立法目的，斟酌規範事物性質之差
      異，而為合理之區別對待或不同處置（司法院釋字第211
      號、412號、485號、526號、547 號、584號、569號解釋
      參照），而公保優存要點之修正原委，已如前述，原告主
      張公保優存要點第3點之1之規定其中有關一次退休者其優
      惠存款不變，卻對1/2或是全部月退予以削減優惠存款金
      額，及修習碩士以上學位及校長亦不改變，僅對於低階之
      教師改變，顯違反平等原則云云，然按公保優存要點第3
      點之1增訂之立法理由係為調整因85年2月1日施行退撫新
      制後，其退休金基數之計算內涵提高為本（年功）薪加1
      倍，致部分同時具有新舊制年資選擇支（兼）領月退休金
      人員，其「月退休金」加上公保養老給付金額優惠存款之
      每月利息，高於同薪級現職人員之在職每月所得之不合理
      情形，已如上述，是以對於一次退休者之優惠存款既不生
      上開不合理之情形，自不在該次修正調整之範圍內，則原
      告主張公保優退要點第3點之1其削減優惠存款金額之對象
      不及於一次退休者之優惠存款，顯違反平等原則云云，自
      不可採。至校長及碩士部分，因渠等之核敘本與一般教師
      不同，自無強為渠等於退休公務人員退休金優惠存款制度
      之制定或修正有一律形式上相同對待之必要，亦無因此而
      認違反平等原則可言，況依該要點第3點之1之規定，其對
      於校長及碩士以上學歷退休仍有重新核算金額之規定，是
      以原告主張該要點第3點之1僅對於低階之教師改變，對於
      碩士以上學位及校長並不改變云云，顯對該要點之規定有
      所誤解，亦不可採。至原告主張本件若不能撤銷原處分者
      ，要求回原職服務，重新選擇退休云云，乃原告應循另案
      申請之問題，與本件係請求撤銷被告96年4月23日府人三
      字第0960096652號函限縮原告優惠存款金額之事由，乃屬
      二事，不能混為一談。再者，原告並非全部支領月退休金
      ，而是兼領1/2之一次退休金與1/2月退休金，為原告所是
      認，依公保優存要點第3點之1第4項規定：「兼領月退休
      之退休人員，其依第2點、第3點規定計算之金額，乘以依
      兼領一次月退休金比例所得之養老給付，仍得辦理優惠存
      款。」則計算原告得辦理優惠存款之金額自應依上開規定
      為之。是被告依上開規定，以原告最後在職同薪級人員待
      遇每月83,541元，按原告退休年資34年6月計算其退休所
      得上限百分比為95%，再乘以原告兼領月退休金之比例1/2
      ，得出原告兼領月退休金部分每月最高不得超過39, 669
      元，於扣除原告每月兼領月退休金額27,636元及兼領月退
      休金比例乘以1/12之年終慰問金後，據以計算原告關於兼
      領月退休金部分所得辦理優惠存款之金額，有被告提出之
      原告得辦理優惠存款計算單附卷可稽，經核並無違誤。至
      原告自行提出之計算表，其並非以上開規定之層次計算，
      且其係以原告最後在職同薪級人員待遇每月83,541元為分
      母，惟卻以兼領月退休金之金額及年終慰問金為分子計算
      ，顯非對稱，其顯然未參酌其已支領1/2一次退休金部分
      之因素甚明，故原告稱依其計算結果，其所得替代率僅有
      87.3%而未達95%云云，洵有誤會而非可採。
五、綜上所述，本件被告因政府基於考量財政狀況、負擔能力，
    及社會環境之變遷與分配之公平，所修正之公保優存要點，
    其適用之結果，尚難認原告得以信賴保護或不溯及既往原則
    之適用，主張仍適用修正前之公保優存要點規定。從而，被
    告以原處分適用修正後之該要點第3點之1規定，減少原告得
    續存優惠存款之最高額度，並無違誤，訴願決定遞予維持，
    亦無不合。原告起訴意旨求為訴願決定及原處分均撤銷，為
    無理由，均應予駁回。又本件事證已臻明確，兩造其餘主張
    核與判決之結果無影響，爰不逐一論述，附此敘明。
據上論結，本件原告之訴為無理由，爰依行政訴訟法第195條第
1項後段、第98條第1項前段，判決如主文。
中    華    民    國    97    年     1    月    3     日
  高雄高等行政法院第二庭審判長法  官   江幸垠
                              法  官   許麗華
                              法  官   簡慧娟
以上正本係照原本作成。
如不服本判決，應於判決送達後20日內向本院提出上訴書狀，其
未表明上訴理由者，應於提起上訴後20日內向本院提出上訴理由
書（須按對造人數附繕本）；如於本判決宣示或公告後送達前提
起上訴者，應於判決送達後20日內補提上訴理由書（須附繕本）
。未表明上訴理由者，逕以裁定駁回。
中    華    民    國    97    年     1    月    3     日
                              書記官   楊曜嘉


司法院資訊處製作；財團法人民間司法改革基金會備份。
